臺灣橋頭地方法院民事判決
110年度岡簡字第225號
原      告  陳治芳  

訴訟代理人  邱振宗律師
原      告  林○○  

法定代理人  林易芊  

            陳治芳  

被      告  蔡楊鴛鴦
訴訟代理人  蔡政育  
上列當事人間請求侵權行為損害賠償事件，原告提起刑事附帶民
事訴訟（110年度交簡附民字第43號），經刑事庭裁定移送審理
，本於民國111年8月11日言詞辯論終結，本院判決如下：
    主      文
被告應給付原告甲○○新臺幣10,187元，及自民國110年2月26日起
，至清償日止，按年息百分之五計算之利息。
被告應給付原告林○○新臺幣6,588元，及自民國110年2月26日起
，至清償日止，按年息百分之五計算之利息。
原告其餘之訴駁回。
本判決原告勝訴部分得假執行；但被告如各以新臺幣10,187元為
原告甲○○、以新臺幣6,588元為原告林○○預供擔保，得免為假執
行。
    事實及理由
一、原告林○○經合法通知，無正當理由未於言詞辯論期日到場，
    核無民事訴訟法第386 條各款所列情形，爰依被告聲請，由
    其一造辯論而為判決。
二、原告起訴主張：被告未考領有合格普通重型機車駕駛執照，
    仍於民國109 年6 月18日7 時5 分許，騎乘車牌號碼000-00
    0 號普通重型機車，沿高雄市岡山區大遼路由西往東方向行
    駛，行經該路段高大分遼25右12Q1040DD21 號電桿對面前（
    大遼橋前方）正左轉欲進入其位於大遼路旁之田地時，本應
    注意轉彎車應讓直行車先行，且依當時天候晴、日間自然光
    線、柏油路面、乾燥、無缺陷、無障礙物、視距良好，並無
    不能注意之情事，竟疏未注意及此，貿然於該處逕行左轉，
    適原告騎乘車牌號碼000-000 號普通重型機車（下稱系爭機
    車）附載原告林○○，沿對向之大遼路由東往西方向行駛至該
    處，兩車因而發生碰撞（下稱系爭事故），致甲○○、林○○均
    人車倒地，甲○○受有右手臂、大腿、左小腿多處瘀傷之傷害
    （下稱甲○○系爭傷害），林○○受有頭部外傷、左肩、背部及
    四肢多處擦挫傷之傷害（下稱林○○系爭傷害）。原告甲○○因
    系爭傷害，計支出醫療費新台幣（下同）280元，機車維修
    費14,100元；原告林○○因系爭傷害支出醫療費980元。此外
    ，原告因系爭傷害身心受有相當之痛苦，併請求被告賠償慰
    撫金各100,000。合計原告甲○○所受之損害為114,380元、林
    ○○所受之損害為100,980元。為此，爰依侵權行為法律關係
    ，請求被告賠償上開費用等語。並聲明：㈠被告應給付原告
    甲○○114,380元及自起訴狀繕本送達翌日起至清償日止，按
    年息百分之5計算之利息。㈡被告應給付原告林○○100,980元
    及自起訴狀繕本送達翌日起至清償日止，按年息百分之5計
    算之利息。
三、被告則以：請法院審酌原告傷勢等因素，核定慰撫金等語
　　（本院卷45、123-124頁）。
四、本院之判斷：
　㈠原告主張被告未考領有合格普通重型機車駕駛執照，仍於109
     年6 月18日7 時5 分許，騎乘車牌號碼000-000 號普通重
    型機車，沿高雄市岡山區大遼路由西往東方向行駛，行經該
    路段高大分遼25右12Q1040DD21 號電桿對面前（大遼橋前方
    ）正左轉欲進入其位於大遼路旁之田地時，本應注意轉彎車
    應讓直行車先行，且依當時天候晴、日間自然光線、柏油路
    面、乾燥、無缺陷、無障礙物、視距良好，並無不能注意之
    情事，竟疏未注意及此，貿然於該處逕行左轉，適原告騎乘
    系爭機車附載原告林○○，沿對向之大遼路由東往西方向行駛
    至該處，兩車因而發生碰撞，致甲○○、林○○均人車倒地，甲
    ○○受有右手臂、大腿、左小腿多處瘀傷之傷害，林○○受有頭
    部外傷、左肩、背部及四肢多處擦挫傷之傷害等情，業經本
    院依職權調閱本院本院110交簡181號卷核閱無訛，且為被告
    所不爭執，堪認原告之主張為真實。
　㈡按因故意或過失，不法侵害他人之權利者，負損害賠償責任
    ；不法侵害他人之身體或健康者，對於被害人因此喪失或減
    少勞動能力或增加生活上之需要時，應負損害賠償責任；不
    法侵害他人之身體、健康、名譽、自由、信用、隱私、貞操
    ，或不法侵害其他人格法益而情節重大者，被害人雖非財產
    上之損害，亦得請求賠償相當之金額。民法第184條第1項前
    段、第193條第1項、第195條第1項前段分別定有明文。本件
    被告因超速行駛及未注意車前狀況之過失，致原告受有損害
    等情，已如前述，則原告主張被告應負侵權行為損害賠償責
    任，自屬有據。茲就原告請求之金額審酌如下：
  ⒈醫療費用：
　　原告主張因系爭傷害，甲○○支出醫療費用280元、林○○支出
    醫療費用980元乙節，業據其提出醫療收據為證（本院卷第4
    1-43頁），堪認均屬必要之醫藥費用，應予准許。
　⒉機車維修費用：
　　原告甲○○主張其因系爭事故支出系爭車輛維修費用14,100元
    ，並提出估價單為證(見附民卷第11頁）。而上開估價單係
    將工資與零件合併估價，經本院詢問兩造就零件部分費用如
    何計算，兩造均表示由本院酌定（本院卷第124頁），本院
    審酌上開事證，認以7成計算零件費用，應屬合理，是系爭
    機車維修費用14,100元中，零件費用為9,870元、工資費用
    為4,230元。按物被毀損時，被害人固得請求加害人賠償物
    被毀損所減少之價額，並以修復費用為估定之標準，然應以
    必要者為限(如修理材料以新品換舊品，應予折舊) ，最高
    法院77年度第9 次民事庭會議決議可資參照。是損害賠償既
    係在填補被害人所受之損害，使其回復物被毀損前之應有狀
    態，自不應使被害人額外受利，故被害人修理材料以新品換
    舊品者，應予折舊。又依行政院所頒固定資產耐用年數表及
    固定資產折舊率表，系爭機車之耐用年數為3 年，依平均法
    計算其折舊結果（即以固定資產成本減除殘價後之餘額，按
    固定資產耐用年數表規定之耐用年數平均分攤，計算折舊額
    ），每年折舊率為3 分之1 ，系爭車輛自出廠日104年2 月
    （附民卷9頁），迄本件車禍發生時即109 年6月18日，已顯
    逾耐用年數，則零件扣除折舊後之殘價應為2,468元(計算式
    ：殘價＝取得成本÷( 耐用年數＋1)即9,870÷( 3+1)=2,468，
    小數點以下四捨五入），是原告可請求之維修費用，為系爭
    車輛零件殘價2,468元，加計毋庸扣除折舊之工資費用4,230
    元，合計6,698元。
  ⒊精神慰撫金：
    查原告二人因本件車禍分別受有傷害，原告二人精神上自受
    有相當之痛苦，爰審酌原告甲○○國中畢業，從事家管；原告
    林○○為未成年人；被告國小畢業，務農（見警詢筆錄受詢問
    人欄）暨兩造之財產狀況（見兩造稅務電子閘門財產所得調
    件明細表），再參以被告過失情形及原告精神上受損害程度
    ，治療次數及診療期間等一切情狀，認為原告請求精神慰撫
    金各以10,000元為適當，逾此範圍之請求應予駁回。
  ⒋綜上，原告甲○○得請求被告賠償之金額，合計為16,978元（
    計算式：醫療費用280元＋機車維修費用6,698元＋精神慰撫金
    10,000元＝16,978元）；原告林○○得請求被告賠償之金額，
    合計為10,980元（計算式：醫療費用980元＋精神慰撫金10,0
    00元＝10,980元）。
　㈢末按損害之發生或擴大，被害人與有過失者，法院得減輕賠 
    償金額或免除之；該項規定，於被害人之代理人或使用人與
    有過失者，準用之，民法第217條第1項、第3項定有明文。
　　查原告甲○○於前揭時、地，騎乘騎車，以時速超過30公里之
    速度超速行駛，因而與被告發生碰撞乙節，業據原告甲○○於
    刑案上訴審準備及審判程序中坦承不諱，有本院110交簡上7
    5號判決在卷可憑。又依道路交通事故現場圖、道路交通事
    故照片、道路交通事故調查報告表㈠所示，本案案發地之大
    遼路路段未劃設車道線、行車分向線或分向限制線，依道路
    交通安全規則第93條第1 項第1 款規定速限應為30公里，故
    原告甲○○超速行駛乙節，至為明確。再查原告甲○○分別於：
    ①警詢中供稱：我行經案發地點時，見告訴人於對向車道停
    等一下後突然左轉，我立即煞車，但仍來不及而撞上等語（
    見警卷第12至13頁）；②偵查中供稱：我下橋前有看到告訴
    人在對向路邊等待要迴轉，我有注意前方，沒有一直注意告
    訴人的動向，我行經案發地點時，他就突然轉過來等語（見
    偵卷第20頁）；可知原告甲○○於行經案發地點前，即已見被
    告於其對向路邊停等，並得以預見被告之駕駛意向乃係欲起
    駛後向左轉或向左迴轉，其本應妥為注意車前狀況，並採取
    必要之安全措施，卻遲至其見被告已起駛左轉時方煞車，致
    閃煞不及而與被告騎乘之機車發生碰撞，堪認原告甲○○當時
    未完全注意車前狀況，並採取必要之安全措施甚明。綜上，
    可知原告甲○○騎車發生本案交通事故前，並無不能注意之情
    形，其竟於前揭時、地，在速限為時速30公里之路段上騎乘
    乙車時，以時速逾30公里之速度超速行駛，復未注意車前狀
    況，並隨時採取必要之安全措施，而肇致本案交通事故，其
    駕駛行為自有過失無訛。又原告甲○○以系爭機車搭載原告林
    ○○活動，應認係原告林○○之使用人，揆諸前揭說明，原告林
    ○○自應就原告甲○○之過失，負同一責任，而適用過失相抵之
    規定。本院審酌原告就系爭事故，有超速行駛及未注意車前
    狀況之過失，被告有轉彎車未讓直行車先行之過失；認被告
    就系爭事故之發生應負60% 之過失責任，原告應負40% 之過
    失責任，如此，經依上開過失比例減輕被告賠償金額之40﹪
    為計算結果，原告於本件得請求之金額，分別為甲○○10,187
    元（16,978元×60%＝10,187，元以下四捨五入）。林○○6,588
    元（10,980元×60%＝6588）。
四、綜上所述，原告依侵權行為之法律關係，請求被告應給付原
    告甲○○10,187元；給付原告林○○6,588元，及均自起訴狀繕
    本送達翌日即110年2月26日（附民卷第13頁）起至清償日止
    按年息5 ﹪計算之利息，為有理由，應予准許，逾此部分之
    請求，則屬無據，應予駁回。
五、本件事證已臻明確，兩造其餘攻擊或防禦方法及所用之證據
    ，經本院斟酌後，均認不足影響本判決結果，爰不再逐一論
    列，附此敘明。
六、本件係依民事訴訟法第427條第2項規定適用簡易訴訟程序所
    為之判決，依民事訴訟法第389條第1項第3款規定，就原告
    勝訴部分，應依職權宣告假執行，毋庸再命原告提供擔保。
　　並依同法第392 條第2 項規定，依職權宣告被告如為原告預
    供擔保，免為假執行。
七、據上論結，本件原告之訴為一部有理由、一部無理由，爰判
    決如主文。　　
中　　華　　民　　國　　111 　年　　8 　　月　　25　　日
                  岡山簡易庭  法    官  林揚奇
以上正本係照原本作成。
如不服本判決，應於送達後20日內，向本院提出上訴狀並表明上
訴理由，如於本判決宣示後送達前提起上訴者，應於判決送達後
20日內補提上訴理由書（須附繕本）。
中　　華　　民　　國　　111 　年　　8 　　月　　25　　日
                              書 記 官  陳麗如